【裁判字號】    89,交訴,173
【裁判日期】    900627
【裁判案由】    公共危險等
【裁判全文】
臺灣臺中地方法院刑事判決                        八十九年度交訴字第一七三號
    公  訴  人  臺灣台中地方法院檢察署檢察官
    被      告  乙○○
    選任辯護人  許哲嘉
右列被告因公共危險等案件，經檢察官提起公訴 (八十九年度偵字第一六二七四號）
，本院判決如左：
    主  文
乙○○服用酒類，不能安全駕駛動力交通工具而駕駛，處有期徒刑伍月；又因過失致
人於死，處有期徒刑壹年肆月；又駕駛動力交通工具肇事，致人死亡而逃逸，處有期
徒刑拾月。應執行有期徒刑貳年。緩刑伍年。緩刑期內付保護管束。
    事  實
一、乙○○於民國八十九年九月二十二日下午五時許，在台中市○○路附近小吃攤飲
    用酒類後，體內所含酒精濃度已超過每公升一．０三毫克，呈酒醉狀態而不能安
    全駕駛動力交通工具，乙○○本應注意其吐氣所含酒精成份超過每公升０‧二五
    毫克以上者，不得駕車，竟不顧公眾之安危，猶執意於同日晚間六時許，酒醉駕
    駛其所有之車牌號碼ＨＶ─０九八五號自小客車先搭載友人至台中縣台子鄉住處
    後，再轉返欲回南投縣埔里鎮○○里○○○街十一號住處，而沿台中縣、市○道
    路行駛，迨於同日晚間八時二十五分許，途經時速限制為四十公里並設有行車管
    制號誌之台中市○區○○路由西往東方向與與崇德十二路口時，乙○○另應注意
    依規定速限行車；且應遵守燈光號誌之指示，以防止危險之發生，而依當時天侯
    晴天、夜間有照明、路面柏油、乾燥、無障礙物、視距良好之情形下，並無不能
    注意之情事，詎竟疏未注意及此，因酒醉駕駛致無法安全操控自小客車；且以逾
    八十公里以上之時速超速行駛；復未注意前方號誌燈己轉為紅燈仍貿然闖越，適
    有游正村騎乘車牌號碼ＪＶＯ─七九０號重型機車，沿崇德十二路由北往南方向
    遇綠燈前行進入路口欲行左轉，乙○○因而閃煞不及，自小客車車頭猛烈撞擊游
    正村所騎乘之機車，造成游正村倒地後受有顱腦損傷、頸部挫裂、胸腹腰部挫傷
    、肋骨及下肢骨折等致命傷害，乙○○自小客車之車牌並因而掉落現場。惟乙○
    ○在知悉肇事後下車查看，發現游正村受傷嚴重闖下大禍後，非但未報警救護，
    並留於現場等候處理，反為逃避肇責，竟另行起意，不顧游正村安危，即駕車逃
    逸，而游正村經路人報警送醫急救，延至同日晚間九時許，因外傷性休克不治死
    亡。嗣乙○○於同日晚間八時三十分許，駕車逃跑至台中市○○區○○路三段一
    六九號前時，因慌亂且不勝酒力致失控追撞由張妗瓔駕駛停放於路旁之車牌號碼
    ＰＥ─五０九三號自小客車，其後，警方依乙○○掉落之車牌及張妗瓔所記下之
    車牌號碼，查悉乙○○之身分後，聯絡其家屬，乙○○始於翌日凌晨二時四十分
    許，向台中市警察局第五分局四平派出所投案，警員同時對乙○○施以口呼氣方
    式測試酒精濃度，發現其酒精濃度測定值仍高達每公升０˙四九毫克而查獲。
二、案經游正村之妻甲○○訴由台中市警察局第五分局報請台灣台中地方法院檢察署
    檢察官偵查起訴。
    理  由
一、訊據被告乙○○對於在右揭時地，酒後駕駛自小客車，與騎乘機車之被害人游正
    村發生車禍致其死亡，並於肇事後逃逸之事實，坦白承認；被告於警訊時另供承
    肇事後曾下車查看，發現撞到被害人後，因害怕而離開現場等語，亦經本院於九
    十年六月十三日播放錄音帶勘驗明確，製有勘驗筆錄可稽。被告之上開自白，核
    與告訴人即被害人之妻甲○○於警訊時指述情節相符，並經目擊證人王雅慧、張
    妗瓔於警訊時證述屬實，復有酒精測定值測試紙、道路交通事故調查報告表、觀
    察職務報告各一紙、現場暨車損照片八幀在卷可資佐證。而被害人確係因本件交
    通事故受有如事實欄所示傷害致外傷性休克不治死亡，業經臺灣臺中地方法院檢
    察署檢察官督同檢驗員相驗明確，製有勘驗筆錄、相驗屍體證明書及驗斷書在卷
    足憑。按服用酒類不能安全駕駛動力交通工具之認定，參考德國、美國之認定標
    準，對於酒精濃度呼氣已達每公升○．五五毫克或血液濃度達百分之○．一一以
    上，肇事率為一般正常人之十倍，應認為已達不能安全駕駛之標準（法務部八十
    八年五月十八日八八年度法檢字第一六六九號函參照）；又體內酒精含量由開始
    飲酒時的０％，依飲酒量漸漸累積增加，在完成飲酒時體內酒精含量達到最高，
    隨後依代謝率逐漸代謝，至於體內酒精含量倒推計算代謝率，依交通部運輸研究
    所於七十七年八月間針對國人進行實驗研究指出為每小時每公升０．０六二八毫
    克 (引自陳高村著吐氣中酒精含量倒推計算過程一文)。依被告所供，其自八十
    九年九月二十二日下午六時許開始駕車，肇事時間為同日晚間八時二十五分許，
    而警員係於翌日凌晨二時四十分對被告進行測試，被告酒精濃度測定值為每公升
    ０˙四九毫克，則被告分別自駕車、車禍發生時至酒測之時間各相距達八小時四
    十分鐘、六小時十五分鐘，依前揭國人體內酒精含量之代謝率計算，被告於駕車
    之始及車禍發生時體內所含酒精濃度應分別已超過每公升一˙０三毫克、０．八
    八毫克 (駕車時酒精濃度之計算試為：0.49mg/l+0.0628mg/lx8.67hr= 1.03mg/l
    ；車禍發生時酒精濃度之計算試為：0.49mg/l+0.0628mg/lx6.25hr= 0.88mg/l)
    ，揆諸前揭說明，被告駕車時及車禍發生時均確已達酒醉不能安全駕駛動力交通
    工具程度，至為灼然。次按汽車駕駛人飲酒後其吐氣所含酒精成份超過每公升○
    ．二五毫克以上者，不得駕車；行車速度，依標誌之規定；汽車行駛至交岔路口
    ，其行進應遵守燈光號誌之指示，道路交通安全規則第一百十四條第二款、第九
    十三條第一項、第一百零二條第一項第一款分別定有明文。被告為領有駕駛執照
    之車輛駕駛人，前開交通規則為其應注意，而依肇事當時天侯晴天、夜間有照明
    、路面乾燥、無障礙物、視距良好（有右開道路交通調查報告表為證)之情形下
    ，殊無不能注意之情事。而本件肇事路段之時速限制為四十公里，肇事交岔路口
    設有管制號誌，有前開道路交通調查報告表可憑，則被告欲駕駛自小客車時自應
    注意不得酒醉駕車，且行駛至該時速限制四十公里且設有行車管制號誌之交岔路
    口欲直行時，在無不能注意之情形下，另應依規定速限行車；並應遵守燈光號誌
    之指示，惟被告非但酒醉駕車；且被告肇事當時係闖紅燈直行之事實，亦據目擊
    證人王雅慧於警訊時證述明確；又依前開道路交通調查報告表所載，被告所駕駛
    自小客車之左煞車痕長達三十九．七公尺，依一般公路汽車煞車距離、行車速度
    對照表所示，以築設三年以上之乾燥柏油路面計算，煞車距離為三十六公尺時，
    行車速度為每小時八十公里，被告肇事時之時速應超逾八十公里，綜合上情，顯
    見被告於事故發生當時確實因酒醉致無法安全操控自小客車；且以逾八十公里以
    上之時速超速行駛；又行至交岔路口時號誌燈已轉為紅燈，仍強行闖越直行，致
    閃煞不及撞及告訴人騎乘之機車，是被告就本件事故之發生顯有過失，且本件車
    禍經送請鑑定結果，亦為相同之認定，有台灣省台中市區車輛行車事故鑑定委員
    會九十年五月二日中市鑑字第九００一五五號鑑定意見書在卷可憑。被害人因本
    件車禍死亡，與被告之過失行為間，並有相當之因果關係。因而事證明確，被告
    犯行堪以認定，應予依法論科。
二、核被告所為，酒醉駕車部分，係犯刑法第一百八十五條之三服用酒類致無法安全
    駕駛動力交通工具罪；因駕車之過失致被害人死亡部分，係犯刑法第二百七十六
    條第一項之過失致人於死罪；被告駕駛上開動力交通工具肇事，致被害人傷重死
    亡而逃逸部分，係犯同法第一百八十五條之四肇事逃逸罪。其酒醉駕車因而致人
    死亡，就其所犯過失致人於死罪部分，應依道路交通管理處罰條例第八十六條第
    一項規定加重其刑。被告所犯上開三罪間，犯意各別，行為互殊，應予分論併罰
    。被告已與被害人家屬達成民事和解，有台中市北屯區調解委員會調解書一份在
    卷可考。爰審酌被告酒醉後已不能安全駕駛，仍不顧公眾之安危，貿然駕車，並
    因重大過失，導致被害人因本件車禍事故死亡無可彌補之後果，而被告肇事後非
    但未報警救護，反棄受有致命傷害之被害人於不顧，甚為可訾，應予非難；兼衡
    及被告年滿十八歲之後並無不良素行，犯後坦承犯行，復已與被害人家屬達成民
    事和解，犯後態度尚佳等一切情狀，分別量處如主文所示之刑，並定應執行之刑
    ，以資懲儆。末查被告未曾受有期徒刑以上刑之宣告，有台灣高等法院被告全國
    前案紀錄表及臺灣臺中地方法院檢察署刑案資料查註紀錄表在卷可稽，被告經此
    判刑教訓，當知謹慎而無再犯之虞，被告所宣告之刑，以暫不執行為適當，爰併
    宣告緩刑五年，並於緩刑期內付保護管束，以勵自新。
據上論斷，應依刑事訴訟法第二百九十九條第一項前段，刑法第一百八十五條之三、
第二百七十六條第一項、第一百八十五條之四、第五十一條第五款、第七十四條第一
款、第九十三條第一項，道路交通管理處罰條例第八十六條第一項，罰金罰鍰提高標
準條例第一條前段，判決如主文。
中      華      民      國      九十      年      六      月    二十七  日
                                   台灣台中地方法院交通法庭
                                       法  官  劉長宜
右正本證明與原本無異。
如不服本判決，應於判決送達後十日內向本院提出上訴狀，上訴於臺灣高等法院臺中
分院( 須附繕本 )。
                                        書記官
中      華      民      國      九十      年      六      月    二十八  日
附錄法條
刑法第一百八十五條之三：
服用毒品、麻醉藥品、酒類或其他相類之物，不能安全駕駛動力交通工具而駕駛者，
處一年以下有期徒刑、拘役或三萬元以下罰金。
刑法第二百七十六條第一項：
因過失致人於死者，處二年以下有期徒刑、拘役或二千元以下罰金。
中華民國刑法第一百八十五條之四：
駕駛動力交通工具肇事，致人死傷而逃逸者，處六月以上五年以下有期徒刑。


司法院資訊處製作；財團法人民間司法改革基金會備份。
